【裁判字號】    91,交易,767
【裁判日期】    920127
【裁判案由】    過失傷害
【裁判全文】
臺灣高雄地方法院刑事判決                        九十一年度交易字第七六七號
    公  訴  人  臺灣高雄地方法院檢察署檢察官
    被      告  甲○○  男五十.
右列被告因過失傷害案件，經檢察官聲請簡易判決處刑（九十一年度偵字第一七一二
三號），本院認不宜以簡易判決處刑改為通常程序判決如左：
    主  文
甲○○因過失傷害人，處拘役參拾日，如易科罰金，以參佰元折算壹日。
    事  實
一、甲○○於民國（下同）九十年六月七日下午三時三十分許，騎乘車牌號碼ＬＣＷ
    ─八一０號重型機車，沿高雄市○○○路由北向南行駛，行經中山四路與金福路
    口時，適有乙○○騎乘車牌號碼０ＭＮ─七二九號機車，亦沿中山四路同方向行
    駛於前，甲○○本應注意超車之時，應與前車左側保持半公尺以上之間隔，以避
    免危險之發生，且當時天侯晴朗，日間有自然光線，柏油路面乾燥無缺陷，並無
    其他障礙物，視距良好，依其智識、能力亦無不能注意之情事，詎竟疏未注意與
    乙○○騎乘之重型機車保持適當併行間隔，即貿然超越前車，致其右後車身與乙
    ○○左後車身發生擦撞，乙○○因而人車倒地，受有頭部外傷、左側肢體挫擦傷
    等傷害。
二、案經乙○○告訴及高雄市政府警察局小港分局報請台灣高雄地方法院檢察署檢察
    官後聲請簡易判決處刑。
    理  由
一、訊據被告甲○○對於右揭騎乘機車行經中山四路與金福路口時，其右後車身，與
    告訴人乙○○騎乘機車之左後車身發生擦撞，致告訴人乙○○人車倒地，受有如
    事實欄所載傷害之事實固坦承不諱，惟矢口否認有何過失犯行，辯稱：當日伊騎
    乘機車行駛於告訴人機車之左側，係告訴人見前方金福路口停有一大卡車在等待
    紅燈，為加以閃避向左側偏移，始與伊發生擦撞云云。
二、經查：
（一）右揭被告因超車未保持安全間距，而與告訴人騎乘之機車發生擦撞，致其受有
      前揭傷害之事實，業據告訴人於警訊及偵、審中指訴：九十年六月七日十五時
      三十分許，我騎機車行經高雄市前鎮區○○○路與金福路口，被告騎機車與我
      同向欲由左側超車，因間距不夠致擦撞我的機車，雙方均人車倒地受有傷害等
      語綦詳，並有載明告訴人受有頭部外傷、左側肢體挫擦傷等傷害之診斷書、高
      雄市○○○○○道路交通事故調查報告表暨事故現場圖正反面、測繪道路交通
      事故現場草圖各乙紙、肇事現場相片四幀在卷可稽。
（二）被告雖稱告訴人係因欲閃避金華路上等待紅燈的卡車，向左偏移始與其機車發
      生擦撞，惟觀之其於車禍發生當時接受員警偵訊所製作之交通談話記錄及九十
      年十月二十五日之警訊筆錄，均僅述及與告訴人機車發生擦撞之事實，未曾供
      述金華路上停有卡車等待紅燈之情，倘其確信告訴人係欲閃避車輛始偏左與其
      機車發生擦撞，為何前未見說明，遲至偵、審程序始為如此陳述，已令人不解
      ，再由卷附高雄市○○○○○道路交通事故調查報告表暨事故現場圖以觀，中
      山四路機慢車道寬約六點六公尺，告訴人機車倒於中山四路南向機慢車道與金
      福路東向車道行車路線交會處，頭略東南、尾略西北，其左側南向機慢車道行
      車路線處留有五‧五公尺刮痕，該刮痕起點理應係兩車發生擦撞之處，則由該
      起點距中山四路快慢車道劃分島（即安全島）西側延伸線僅０點五公尺可知，
      兩車係於機慢車道之最外側發生擦撞，縱認事發當時金華路口確有車輛停於該
      處等待紅燈，為免影響中山四路上機車道之交通順暢，等待紅燈者理應注意避
      免將車身超出金華路口而突出至中山四路之機車道上，惟本件發生車禍地點卻
      係在機車道之最外側，縱加考量告訴人突遇汽車阻擋於前橫向偏移之距離，仍
      可認該等待紅燈之車輛至少已將車身突出佔據中山四路機車道一半以上之路面
      ，一般駕駛車輛者等待紅燈或有車身超越路口之情，惟車身超越到將他車道一
      半以上路面加以阻擋，尚屬罕見；縱當日確有此事，亦應屬明顯易見之情，告
      訴人行進過程中早可察覺，怎會有臨時閃避之舉。且如被告供述其始終依遵行
      方向前進之語為真，倘未發生本件車禍事故，其由發生擦撞處繼續騎車直行至
      快慢車道劃分島時，機車左側僅距該劃分島０點五公尺而已，惟中山四路機車
      道寬約六點六公尺並非狹窄道路，被告卻於機慢車道外側，緊貼分隔島而行，
      與常情亦有所違，反可由此認定被告當時確係欲超越告訴人機車，始行駛至機
      車道之最外側，惟因未保持安全間距而與告訴人機車發生擦撞。另本件依道路
      交通事故經高雄市政府建設局車輛行車事故鑑定委員會鑑定結果，亦認「甲○
      ○：超車未保持安全間隔，為肇事原因。乙○○：無肇事原因。」，有高雄市
政府建設局車輛行車事故鑑定委員會九十年八月九日高市鑑字第三五三０號鑑
      定意見書一份附卷可憑。
（三）按汽車超車時，應顯示左方向燈並於前車左側保持半公尺以上之間隔超過，行
      至安全距離後，再顯示右方向燈駛入原行路線，道路交通安全規則第一零一條
      第五款定有明文。被告考領有重型機車駕駛執照，業經本院當庭勘驗證照發還
      無訛，則其對於前揭規定理應明知或無法諉為不知，況依當時天侯晴朗，日間
      有自然光線，柏油路面乾燥無缺陷，並無其他障礙物，視距良好，且依其智識
      、能力亦無不能注意之情事，竟疏未注意與告訴人騎乘之重型機車保持適當併
      行間隔，即貿然超越前車，致兩車發生擦撞，其駕車行為實有過失，已經明顯
      。又告訴人因本件車禍受有如事實欄所載之傷害，被告未盡前開注意義務致使
      告訴人受有傷害，兩者間顯有相當因果關係，是其過失傷害犯行，應足認定。
（四）綜上所述，足見被告所辯，顯係卸責之詞，不足採信。其過失傷害犯行，堪以
      認定。
三、被告騎乘重型機車肇事，致告訴人因此受有傷害，核其所為，係犯刑法第二百八
    十四條第一項前段之普通過失傷害罪。爰審酌被告係因一時疏於注意而肇事，致
    告訴人受有如事實欄所在之傷害，至今尚未與告訴人達成民事和解等一切情狀，
    量處如主文所示之刑，並諭知易科罰金之折算之標準。
據上論斷，應依刑事訴訟法第四百五十二條、第二百九十九條第一項前段，刑法第二
百八十四條第一項前段、第四十一條第一項，罰金罰鍰提高標準條例第一條前段、第
二條，判決如主文。
本案經檢察官吳傑人到庭執行職務。
中      華      民      國      九十二      年    一    月    二十七    日
                                  臺灣高雄地方法院交通庭
                                      審判長法官    黃三友
                                            法官    曾淑娟
                                            法官    黃宗揚
右正本證明與原本無異。
如不服本判決，應於判決送達後十日內，向本院提出上訴狀。
                                          書記官    陳掌珠
中      華      民      國      九十二      年    一    月    二十七    日
附錄本判決論罪科刑法條：
刑法二百八十四條第一項前段
  因過失傷害人者，處六月以下有期徒刑、拘役或五百元以下罰金。


司法院資訊處製作；財團法人民間司法改革基金會備份。
